【裁判字號】    94,易,1167
【裁判日期】    950828
【裁判案由】    詐欺等
【裁判全文】
臺灣板橋地方法院刑事判決              94年度易字第1167號
公  訴  人  臺灣板橋地方法院檢察署檢察官
被      告  甲○○
                      1
上列被告因詐欺等案件，經檢察官提起公訴（93年度偵字第1911
號），本院判決如下：
    主  文
甲○○共同意圖為自己不法之所有，以詐術使人將本人之物交付
，處有期徒刑拾月。
    事  實
一、甲○○係設於臺北縣板橋市○○路○ 段95巷13之1 號2 樓「
    邁客傢俱股份有限公司」（下簡稱「邁客公司」）之負責人
    ，其明知邁客公司經營已週轉困難經濟不佳，簽發之支票多
    紙業已於民國90年7 月16日退票，自己亦無償債能力，竟夥
    同自稱係「龍碁有限公司」（下簡稱「龍碁公司」）副總經
    理「丁○○」真實姓名年籍不詳之成年男子，共同基於意圖
    為自己不法之所有之犯意聯絡，於90年7 月25日，佯以邁客
    公司之名義，由其與不知情之其前妻李怡萱、戊○○擔任連
    帶保證人，向臺北市○○○路○ 段150 號10樓「奇異資融股
    份有限公司」（下簡稱「奇異公司」），辦理貸款以分期付
    款方式購買車號7C-6441 號賓士E320自用小客車1 輛，並設
    定附條件買賣動產擔保交易登記，約定貸款金額為新臺幣（
    下同）182 萬元，分期付款總價款為251 萬7024元，應付頭
    期款12萬元，餘款239 萬7024元，則分48期攤還，自90年7
    月31日起至94年7 月31日止（實際自90年8 月25日起攤還）
    ，每月期付4 萬9938元，且於分期款未全部清償前，僅得先
    占有使用上開標的車輛，奇異公司保有該車所有權，該車存
    放地點應在邁客公司上開地址處，並交付以邁客公司名義簽
    發之合作金庫埔墘支庫支票12紙（到期日自90年8 月25日起
    至91年7 月25日止，前11紙金額各為4 萬9938元，最後1 紙
    金額為184 萬7706元，合計239 萬7024元）及其與李怡萱、
    戊○○共同簽發之182 萬元本票1 紙，交付奇異公司供作擔
    保，使奇異公司陷於錯誤，於同日如數撥款予車商泰良汽車
    業務員己○○指定帳戶後，於同年月28日由己○○將上開所
    購車輛交付予「丁○○」。詎其後至90年10月25日止，僅支
    付10萬6938元，即拒不給付，上開供擔保之支票12紙，到期
    後亦均遭退票，經奇異公司向甲○○催討，亦置之不理，而
    上開所購車輛亦行蹤不明，至此奇異公司始知受騙。
二、案經奇異公司訴由臺灣板橋地方法院檢察署檢察官發交臺北
    縣政府警察局海山分局調查後報請偵查起訴。
    理  由
一、訊據被告甲○○固不否認有於上揭時地向告訴人奇異公司貸
    款分期付款購車、欠款未付等事實，惟矢口否認有詐欺之犯
    行，辯稱：本件係龍碁公司丁○○找伊合作從事租賃汽車業
    務，才購買該車，丁○○跟伊說以伊邁客公司名義購車比較
    便宜，購車時伊公司營運很好，購車後車子即由丁○○取走
    ，且約定車款由丁○○給付，伊始終未看過該車，直到90年
    10月間，奇異公司向伊催款，伊就找不到丁○○，亦不知該
    車在何處，至伊公司其後係因銀行緊縮，才造成伊公司營運
    困難，伊並無詐欺奇異公司云云。然查，被告上揭犯罪事實
    ，迭經告訴代理人沈秋金、姜豪、丙○○於偵、審中指述綦
    詳，並經證人即承辦本件貸款、附條件買賣之業務專員乙○○於本院審理時證述被告辦理本件貸款購車、交車等情明確
    （見本院95年3 月28日審判筆錄），且有證人即龍碁公司員
    工（曾任登記負責人）庚○○於本院審理時曾證稱：龍碁公
    司有一部賓士E320車子，是副總丁○○貸款向汽車公司買的
    ，平常都是丁○○在使用等語（見本院95年7 月18日審判筆
    錄），復有本件購車之附條件買賣暨動產擔保契約書、本票
    1 紙、奇異公司付款紀錄查詢、票據明細表、應收票據資料
    查詢、車輛協尋查訪紀錄表、催告付款存證信函、法務部有
    關邁客公司之票據信用資訊連結作業查詢明細表、中華徵信
    所拒往資料庫有關邁客公司、甲○○之查詢資料、己○○書
    立之指定匯款聲明書、車輛交付聲明書等影本資料附卷可資
    佐證。被告雖辯稱上開意旨云云，然其所辯稱與丁○○合作
    租車業務一節，既無何書面資料可稽，亦無實際業務事實可
    證，且租車業務與邁客公司、龍碁公司登記之營業項目均無
    涉，此有邁客公司基本資料查詢、龍碁公司登記案卷等在卷
    可按，況其復無法說明丁○○之真實姓名、住居所等資料，
    亦不知其行蹤及上開所購車輛所在，衡諸被告智識、經營公
    司多年之社會經驗，其既無從事租車業務經驗，合作對象丁○○所任職務亦無關租車業務，即輕率與不甚瞭解之丁○○
    ，購車合作經營租車業務，上開所辯要與常情有悖，顯難採
    信。次查，依上開所述卷附法務部有關邁客公司之票據信用
    資訊連結作業查詢明細表所示，邁客公司所簽發之支票確實
    自90年7 月16日起即有大量退票之情發生，顯見邁客公司資
    金周轉窘困，然被告於90年7 月25日告訴人同意撥款時，仍
    未告知，且仍以邁客公司名義簽約分期付款購車，況其後無
    力償付之後，避不見面，置之不理，直至告訴人告訴，經檢
    察官通緝後，始於93年12月4 日緝獲到案出面處理，迄今將
    近五年之久，仍未清償欠款分文，足見被告購車顯無任何償
    付能力，仍佯以邁客公司之名購車，推諉卸責，參互印證上
    述情節，足認被告於貸款以分期付款方式購車伊始，即有不
    法所有之詐騙意圖，應屬甚明。是本件事證明確，被告上揭
    犯行堪以認定，應予依法論科。
二、又本件被告行為後，民國94年1 月7 日修正、刪除之刑法第
    28條（將共同正犯條文「實施」一語，修正為「實行」，否
    認「陰謀共同正犯」、「預備共同正犯」）、第33條第5 款
    （修正提高罰金最低額為新臺幣一千元以上，以百元計算之
    ）、第55條（刪除牽連犯從一重處斷之規定）等規定，業於
    95年7 月1 日生效施行，是經依同法第2 條規定綜合比較新
    舊法結果，被告本件所犯之罪，依修正後之上開規定處斷，
    並無有利，自仍應適用其行為時之舊法即94年1 月7 日修正
    施行前之刑法上開規定處斷。是核本件被告上開所為，係犯
    刑法第339 條第1 項之詐欺取財罪。又被告詐騙購車後，該
    車即由「丁○○」取走使用，不知去向，足見其上開所犯，
    與「丁○○」間，應有犯意聯絡及行為分擔，為共同正犯。
    爰審酌被告犯罪之動機、目的、手段、方法、所獲不法利益
    、對告訴人所生危害、遲未與告訴人協調賠償及犯罪後之態
    度等一切情狀，量處如主文所示之刑，以資懲儆。
三、公訴意旨另謂：被告詐騙購車後，侵占該車遷移不明，認其
    另涉有刑法第335 條第1 項（起訴書誤載為「第342 條第1
    項」）之侵占罪嫌云云。惟按被告與共犯丁○○取得該車，
    係以詐術不法取得該車，其犯後如何占有使用該車，係屬詐
    欺犯後處分贓物之行為，不另論罪，亦與刑法侵占罪要件不
    合，是此被訴部分本應諭知無罪，惟公訴意旨認此部分與上
    開被訴有罪之詐欺部分間，有修正前之刑法牽連犯之裁判上
    一罪關係，爰不另為無罪之諭知，併此敘明。
據上論斷，應依刑事訴訟法第299 條第1 項前段，刑法第2 條第
1 項前段、修正前之刑法第28條、刑法第339 條第1 項，罰金罰
鍰提高標準條例第1 條前段，判決如主文。
本案經檢察官靳開聖到庭執行職務
中    華    民    國    95    年    8     月    28    日
                刑事第八庭  審判長法  官  王  屏  夏
                                  法  官  王  偉  光
                                  法  官  彭  全  曄
以上正本證明與原本無異
如不服本判決應於送達後10日內向本院提出上訴狀
                                  書記官  吳  詩  琳
中    華    民    國    95    年    8     月    28    日
附錄本案論罪科刑法條全文：
中華民國刑法第339條
（普通詐欺罪）
意圖為自己或第三人不法之所有，以詐術使人將本人或第三人之
物交付者，處5 年以下有期徒刑、拘役或科或併科1 千元以下罰
金。
以前項方法得財產上不法之利益或使第三人得之者，亦同。
前二項之未遂犯罰之。


司法院資訊處製作；財團法人民間司法改革基金會備份。
